臺灣桃園地方法院刑事判決
109年度訴字第1078號
公  訴  人  臺灣桃園地方檢察署檢察官
被      告  蔣雨諺



上列被告因詐欺案件，經檢察官提起公訴（109年度偵字第9231
號），被告於本院準備程序進行中，就被訴事實為有罪之陳述，
經本院告知簡式審判程序意旨，並聽取公訴人及被告之意見後，
本院合議庭裁定由受命法官獨任依簡式審判程序審理，判決如下
：
    主  文
蔣雨諺犯三人以上共同詐欺取財罪，處有期徒刑壹年貳月。
    事  實
一、蔣雨諺得預見金融機構帳戶使用乃個人理財之行為，提供金
    融帳戶予他人使用，可能幫助犯罪集團掩飾或隱匿犯罪行為
    ，致使被害人及警方追查無門，而使犯罪集團遂行犯罪，竟
    仍基於幫助詐欺之不確定犯意，於民國108年11月某時，先
    提供不知情之安思維所有國泰世華銀行帳戶000000000000號
    (下稱國泰世華帳戶)之帳號予真實姓名年籍不詳綽號「兄弟
    」之詐騙集團成員使用。嗣該集團某成員於同年11月6日下
    午2時9分許，撥打電話給陳秀梅，佯裝為友人並向其借貸金
    錢，致陳秀梅陷於錯誤，並於同年月8日下午1時57分許，依
    指示匯款新臺幣(下同)20萬元至上開國泰世華帳戶。復「兄
    弟」通知蔣雨諺款項已匯入並指示蔣雨諺前往提款，蔣雨諺
    竟將原有幫助詐欺之犯意提升至直接參與詐欺取財之構成要
    件行為之程度，與「兄弟」及所屬詐騙集團成員共同意圖為
    自己不法之所有，基於洗錢及3人以上共同詐欺取財之犯意
    聯絡，指示不知情之安思維，於同年月8日下午2時24分至41
    分許，在址設桃園市○○區○○路00號國泰世華銀行南崁分行內
    ，提領上開20萬元詐騙款項交付予己，蔣雨諺再依「兄弟」
    之指示以包裹寄送該20萬元予詐騙集團成員「兄弟」收取。
    嗣經陳秀梅發覺受騙，始報警查悉上情。
二、案經陳秀梅訴請桃園市政府警察局蘆竹分局報請臺灣桃園地
    方檢察署檢察官偵查起訴。
    理  由
一、本案被告蔣雨諺所犯均係死刑、無期徒刑或最輕本刑為3 年
    以上有期徒刑之罪或高等法院管轄第一審案件以外之罪，其
    於準備程序進行中，就被訴事實為有罪之陳述，經本院告知
    簡式審判程序之旨，並聽取檢察官及被告之意見後，爰依刑
    事訴訟法第273 條之1 第1 項之規定，裁定進行簡式審判程
    序，合先敘明。又本件之證據調查，依刑事訴訟法第273 條
    之2 規定，不受同法第159 條第1 項、第161 條之2 、第16
    1 條之3 、第163 條之1 及第164 條至第170 條規定之限制
    ，均併此敘明。
二、認定事實所憑之證據及理由：
    上揭事實，業據被告於本院準備程序及審理時均坦承不諱（
    109年度訴字第1078號卷，下稱訴字卷，第299至300、313頁
    ），核與證人即告訴人陳秀梅於警詢中之證述、證人謝宇智
    、安思維於警詢及偵查中之證述（109年度偵字第9231號卷
    ，下稱偵字卷，第7至11、41至45、59至62、142至147頁）
    大致相符，並有監視器錄影畫面、手機對話紀錄翻拍照片、
    國泰世華商業銀行存匯作業管理部108年4月1日國世存匯作
    業字第1090041419號函及附件（偵字卷，第13至16、69、13
    3至137頁）在卷可稽，足徵被告上開任意性之自白，核與事
    實相符，應屬可信。是本件事證明確，被告犯行已堪認定，
    應予依法論科。
三、論罪科刑：
㈠、核被告所為，係犯刑法第339 條之4 第1 項第2 款之三人以
    上共同犯詐欺取財罪、洗錢防制法第14條第1 項之洗錢罪。
    至被告經「兄弟」通知後前往提款，其所為已屬參與詐欺取
    財、一般洗錢之構成要件行為，揆諸前揭說明，其前階段之
    幫助低度行為，應為後階段之高度行為所吸收，不再論以幫
    助犯，又此部分事實業經檢察官於補充理由書中敘明，且與
    起訴事實同一，本院就上開部分自得併予審理。
㈡、被告與上開詐欺集團之人員及彼此間就上開犯罪事實，有犯
    意聯絡及行為分擔，構成共同正犯。
㈢、被告以一行為同時觸犯洗錢防制法第14條第1 項之洗錢罪、
    刑法第339 條之4 第1 項第2 款之三人以上共同詐欺取財罪
    ，屬一行為同時觸犯數罪名之想像競合犯，應依刑法第55條
    規定，分別從一重之三人以上共同詐欺取財罪處斷。
㈣、另按洗錢防制法第16條第2 項規定，犯第14條、第15條之罪
    ，在偵查或審判中自白者，減輕其刑。再想像競合犯係一行
    為觸犯數罪名，行為人犯罪行為侵害數法益皆成立犯罪，僅
    因法律規定從一重處斷科刑，而成為科刑一罪而已，自應對
    行為人所犯各罪均予適度評價，始能對法益之侵害為正當之
    維護。因此法院於決定想像競合犯之處斷刑時，雖以其中最
    重罪名之法定刑作為裁量之準據，惟具體形成宣告刑時，亦
    應將輕罪之刑罰合併評價。基此，除非輕罪中最輕本刑有較
    重於重罪之最輕本刑，而應適用刑法第55條但書規定重罪科
    刑之封鎖作用，須以輕罪之最輕本刑形成處斷刑之情形以外
    ，則輕罪之減輕其刑事由若未形成處斷刑之外部性界限，自
    得將之移入刑法第57條或第59條之科刑審酌事項內，列為是
    否酌量從輕量刑之考量因子。是法院倘依刑法第57條規定裁
    量宣告刑輕重時，一併具體審酌輕罪部分之量刑事由，應認
    其評價即已完足，尚無過度評價或評價不足之偏失（最高法
    院109 年度台上字第3936號判決意旨參照）。經查，被告本
    案犯行於本院審理期間坦承不諱，依上開規定，原應依法減
    輕其刑，然被告所犯之罪係屬想像競合犯其中之輕罪，因想
    像競合之故，應從一重之三人以上共同詐欺取財罪處斷，且
    該重罪並無法定減刑事由，自無從再適用上開條項規定減刑
    ，但本院將於量刑時依刑法第57條一併審酌，附此敘明。
㈤、爰審酌被告正值青壯，不思循正當管道獲取財物，竟為圖謀
    一己私慾，與詐騙集團共謀詐取財物而侵害他人財產法益，
    均嚴重危害社會治安，所生危害非輕，實有不該，惟念及被
    告犯後終能坦承犯行，尚具悔意，兼衡被告於本案犯行之分
    工、在上開詐欺集團參與情節、犯罪動機、目的、手段、素
    行、智識程度、家庭狀況、告訴人所受損害等一切情狀，量
    處如主文所示之刑。
四、沒收：
㈠、按「犯罪所得，屬於犯罪行為人者，沒收之。但有特別規定
    者，依其規定。」、「前2項之沒收，於全部或一部不能沒
    收或不宜執行沒收時，追徵其價額。」刑法第38條之1第1項
    、第3項分別定有明文。而最高法院往昔採連帶沒收共同正
    犯犯罪所得之相關見解，已不再援用或不再供參考，並改採
    共同正犯間之犯罪所得應就各人實際分受所得部分而為沒收
    （最高法院104年度第13次刑事庭會議決議參照）。查被告
    於安思維交付將告訴人所匯入之款項後，是轉交予詐欺集團
    不詳成員，此外，卷內尚乏積極證據證明被告就此獲有報酬
    或因此免除債務，自無從遽認被告有何實際獲取之犯罪所得
    ，爰不予諭知沒收或追徵其犯罪所得。
㈡、次按洗錢防制法第18條規定「犯第14條之罪，其所移轉、變
    更、掩飾、隱匿、收受、取得、持有、使用之財物或財產上
    利益，沒收之；犯第15條之罪，其所收受、持有、使用之財
    物或財產上利益，亦同（第1項）。以集團性或常習性方式
    犯第14條或第15條之罪，有事實足以證明行為人所得支配之
    前項規定以外之財物或財產上利益，係取自其他違法行為所
    得者，沒收之（第2項）。對於外國政府、機構或國際組織
    依第21條所簽訂之條約或協定或基於互惠原則，請求我國協
    助執行扣押或沒收之案件，如所涉之犯罪行為符合第3條所
    列之罪，不以在我國偵查或審判中者為限（第3項）。」，
    關於犯罪行為人犯洗錢防制法第14條之罪，其所掩飾之財物
    本身僅為洗錢之標的，難認係供洗錢所用之物，故洗錢行為
    之標的除非屬於前置犯罪之不法所得，而得於前置犯罪中予
    以沒收者外，既非本案洗錢犯罪之工具及產物，亦非洗錢犯
    罪所得，尤非違禁物，尚無從依刑法沒收規定予以宣告沒收
    ，自應依上開第18條第1項前段規定予以宣告沒收。此規定
    係採義務沒收主義，祇要合於前述規定，法院即應為相關沒
    收之諭知，然該洗錢行為之標的是否限於行為人者始得宣告
    沒收，法無明文，是倘法條並未規定「不問屬於犯罪行為人
    與否均沒收」時，自仍以屬於被告所有者為限，始應予沒收
    。本件被告所取得之款項已交其他詐欺集團，如前說明，並
    非被告所有，亦非在其實際掌控中，則被告就此部分洗錢之
    標的本不具所有權及事實上管領權，自無庸依前開規定宣告
    沒收。　　　　
據上論斷，應依應依刑事訴訟法第273 條之1 第1 項、第299 條
第1 項前段，判決如主文。　　
本案經檢察官劉哲名提起公訴，檢察官林奕瑋到庭執行職務。
中　　華　　民　　國　　110 　年　　12　　月　　15　　日
　　　　　　　　　刑事第十七庭  法　官  張英尉
　以上正本證明與原本無異。
如不服本判決應於收受判決後20日內向本院提出上訴書狀，並應
敘述具體理由。其未敘述上訴理由者，應於上訴期間屆滿後20日
內向本院補提理由書(均須按他造當事人之人數附繕本)「切勿逕
送上級法院」。 
  　　　　　　　　　　　　　　　書記官　李芝菁　　　　　
中　　華　　民　　國　　110 　年　　12　　月　　16　　日
附錄本案論罪科刑法條：
洗錢防制法第14條
有第二條各款所列洗錢行為者，處7年以下有期徒刑，併科新臺
幣5百萬元以下罰金。
前項之未遂犯罰之。
前二項情形，不得科以超過其特定犯罪所定最重本刑之刑。

中華民國刑法第339條之4
犯第339條詐欺罪而有下列情形之一者，處1年以上7年以下有期
徒刑，得併科1百萬元以下罰金：
一、冒用政府機關或公務員名義犯之。
二、三人以上共同犯之。
三、以廣播電視、電子通訊、網際網路或其他媒體等傳播工具，
    對公眾散布而犯之。
前項之未遂犯罰之。